臺灣臺北地方法院交通事件裁定　　　　　　　　　　　九十年度交聲字第八０四號
　　異議人即
　　受處分人　甲○○
　　異 議 人　蘇希達
右列受處分人因違反道路交通管理處罰條例案件，對於臺北市交通事件裁決所中華民
國九十年七月十六日所為之處分（原處分案號：北市裁三字第車裁２２－Ａ0000
0000號），聲明異議，本院裁定如左：
    主      文
異議均駁回。
    理      由
壹、異議人甲○○部分
一、按汽車駕駛人不緊靠道路右側停車者，處新臺幣（下同）六百元以上一千二百元
    下罰鍰，道路交通管理處罰條例（九十年一月十七日總統修正公佈之道路交通管
    理處罰條例部分條文，其施行日期依同條例第九十三條規定須由行政院以命令定
    之，而行政院係於九十年四月三日以臺九十交字第０一九三一七號令發布修正後
    之該條例自九十年六月一日起施行，故以下所述及之本條例，如無特別註明，乃
    係修正生效後之新法，而於敘述上如係九十年一月十七日修正，同年六月一日生
    效施行前之該條例，則在該條例下加註「舊法」以資辨明，先予敘明）第五十六
    條第一項第六款，定有明文。
二、本件受處分人即異議人甲○○所有車號ＣＬ—６９０９號自用小客車，於九十年
    五月二十五日十一時三分許，在臺北市○○○路被臺北市政府警察局交通大隊（
    下稱舉發機關）警員發覺有停車不緊靠道路右側之事實，乃當場照相採證，並以
    受處分人所有前開自用小客車有違反道路交通管理處罰條例第五十六條第一項第
    六款之事實逕行舉發，嗣受處分人雖依限申訴，亦未告知實際違規駕駛人之姓名
    、年籍，原處分機關乃依道路交通管理處罰條例第五十六條第一項第六款規定（
    均舊法），裁處受處分人罰鍰六百元。
三、本件受處分人經本院傳喚未到，惟其來狀聲明異議意旨否認有任何如舉發機關所
    指之違規行為，略稱：受處分人所有被舉發自用小客車於案發時地發生故障方才
    停在該地，詎求援回到現場後車竟被拖走，且經申訴不獲平反，實屬無法無天云
    云。經查：（一）本件除有舉發通知單及採證照片各一紙可佐，可以採信，且交
    通警察掣單舉發違反道路交通管理處罰條例所列違規事實，本質上為行政處分，
    係公務員基於職務上權力，依法就特定之具體事件所為具公法上效果之單方面行
    政行為，基於公務員為公法上行為具有公信力之原則，該行政行為當可被推定為
    真正，其據以依法處分之事實認定亦為正確無誤，從而受處分人未能提出證據以
    資證明其所有被舉發自用小客車確未違規，或本件舉發有何錯誤、虛偽，即無可
    採；（二）又逕行舉發違反道路交通管理事件，經汽車所有人依通知單之應到案
    日期前到案，並告知違規駕駛人姓名、身分證統一編號及住址者，處罰機關應即
    另行通知違規駕駛人到案依法處理，逾應到案日期者，處罰機關應依道路交通管
    理處罰條例第八十五條第三項規定處罰該汽車所有人，違反道路交通管理事件統
    一裁罰標準及處理細則第二十四條亦定有明文，易言之，如汽車駕駛人在道路違
    規，為警當場攔停者，處罰機關固應處罰實際違規駕駛人，惟若舉發機關並非當
    場對該部汽車攔停，而係依違反道路交通管理事件統一裁罰標準及處理細則第二
    十三條第一項第五款規定以科學儀器取得違規證據資料（如照相機或測速器）逕
    行舉發者，此際舉發機關只能依上開處理細則第二十三條第二項規定對汽車所有
    人為掣單舉發，而如經舉發之汽車所有人在舉發通知單之應到案日期前到案，並
    告知處罰機關該名違規駕駛人姓名、身分證統一編號及住址者，處罰機關應即依
    前開細則第二十四條規定處罰該名違規駕駛人，至於汽車所有人未於應到案日期
    前到案或雖於應到案日期前到案，且未告知處罰機關實際違規駕駛人者，處罰機
    關仍應依道路交通管理處罰條例第八十五條第三項「本條例關於車輛駕駛人之處
    罰，如應歸責於車輛所有人者，處罰車輛所有人」規定，對車輛所有人加以處罰
    ，原處分機關以受處分人為本件被舉發車輛所有人而予以裁罰，並無違誤；（三
    ）汽車所有人均有善加保養車輛之責任，以免臨時故障造成他人行車用路困擾，
    受處分人應知之甚詳，況且如本件採證照片所示該被舉發自用小客車重量應非至
    鉅，受處分人如將該被舉發自用小客車排入空當，並推至路旁，再往求援，即無
    大礙，受處分人不作此圖，而於被舉發時地，將該址路面完全佔用，有前揭採照
    片可佐，猶指射舉發機關「無法無天」云云，未免失慮。受處分人不能證明舉發
    機關之舉發有何錯誤或不實之處，尚難認其辯解為可採，本件事證明確，受處分
    人所有被舉發自用小客車確有前揭違規事實堪以認定。
四、綜上所述，受處分人所有前開車輛確有如舉發機關所指違規事實，而現行道路交
    通管理處罰條例第五十六條第一項第六款規定除就罰鍰金額換算為新臺幣，冠以
    新臺幣字樣而作修正外，並規定該條第六款，就駕駛汽車違規者，至少應處罰鍰
    九百元，此修正前後法律顯有不同，應認係屬法律變更（參見司法院第二廳八十
    一年十一月五日（八一）廳刑一字第一六二九０號函覆臺灣高等法院之法律座談
    會研究意見參照），且舊法顯有利於受處分人，依學者所認，行政罰在法律之適
    用上應有刑法第二條第一項「行為後法律有變更者，適用裁判時之法律。但裁判
    前之法律有利於行為人者，適用最有利於行為人之法律」及稅捐稽徵法第四十八
    條之三「納稅義務人違反本法或稅法之規定，適用裁處時之法律。但裁處前之法
    律有利於納稅義務人者，適用最有利於納稅義務人之法律」規定所揭示「從新從
    輕」原則之類推適用，（陳清秀著「依法行政與法律的適用」一文，收錄於翁岳
    生編「行政法」一書，第一七六頁至第一七九頁，八十七年三月版）原處分機關
    逕依修正生效前舊法為本件處分，核無違誤，本件受處分人之異議為無理由，自
    應將其異議駁回。
貳、異議蘇希達部分
一、按受處分人不服道路交通管理處罰條例第八條主管機關所為之處罰者，固得依同
    條例第八十七條第一項規定，於收到裁決書翌日起二十日內，向管轄地方法院聲
    明異議，惟於訴訟上得為聲明異議之主體者，乃限於該條例第八條所訂主管機關
    裁罰之受處分人，如非受處分人聲明異議者，即難認其異議合於法律上之程式。
二、經查：本件原處分機關於九十年七月十六日所為北市裁三字第車裁２２－Ａ00
    000000號裁決書之受處分人為甲○○，而非蘇希達，蘇希達如認原處分機
    關認事用法有所違誤，即應由甲○○聲明異議，而非由蘇希達聲明異議，是此部
    分聲明異議，即屬不合法律上程式，且不能補正，核諸前揭說明，蘇希達聲明異
    議部分即不合法律上程式，且無從補正，自應將其異議駁回。
據上論斷，應依道路交通案件處理辦法第十八條前段、第十九條，裁定如主文。
中      華      民      國    九十一    年      一      月    二十五    日
                                    臺灣臺北地方法院交通法庭
                                        法  官  黃程暉
右正本證明與原本無異
如不服本裁定應於送達後五日內向本院提出抗告狀
                                        書記官  張華瓊
中      華      民      國    九十一    年      一      月    二十九    日
